臺灣橋頭地方法院民事裁定
109年度消債清字第24號
聲請人即債  翁詩評  
務人                
0000000000000000

0000000000000000

0000000000000000

上列當事人因消費者債務清理事件聲請清算，本院裁定如下：
    主  文
聲請人翁詩評自民國一百零九年八月十三日下午四時起開始清算
程序。
命司法事務官進行本件清算程序。
    理  由
一、聲請意旨略以：聲請人即債務人翁詩評前向金融機構辦理信
    用貸款、信用卡契約等，致積欠無擔保債務計新臺幣（下同
    ）5,531,222元，因無法清償債務，乃於民國108年11月間向
    本院聲請前置調解，惟因無法負擔債權人所提還款方案，而
    於109年2月13日調解不成立，因聲請人有不能清償債務或有
    不能清償之虞，復未經法院裁定開始更生程序或宣告破產，
    爰依法聲請准予裁定清算等語。
二、按「債務人不能清償債務或有不能清償之虞者，得依本條例
    所定更生或清算程序，清理其債務。」消費者債務清理條例
    （下稱消債條例）第3條定有明文。衡以消費者與金融機構
    間債之關係之發生，係依契約自由原則及相互間之信賴為基
    礎，此為社會經濟活動得以維繫及發展之重要支柱，債務人
    經濟窘迫，固不應任其自生自滅，債權人一方之利益，仍不
    能因之摒棄不顧。是債務人於協商程序中，自應本於個人實
    際財產及收支狀況，依最大誠信原則，商討解決方案。如終
    究不能成立協商，於聲請更生或清算時，法院審酌上開條文
    所謂「不能清償或有不能清償之虞」，自宜綜衡債務人全部
    收支、信用及財產狀況，評估是否因負擔債務，而不能維持
    最基本之生活條件；所陳報之各項花費，是否確屬必要性之
    支出；如曾有協商方案，其條件是否已無法兼顧個人生活之
    基本需求等情，為其判斷之準據。
三、經查：
  ㈠聲請人前向各金融機構辦理信用貸款、信用卡契約等，致現
    積欠無擔保債務至少5,531,222元，前即已因無法清償債務
    ，而於108年11月間向本院聲請前置調解，因無法負擔債權
    人所提還款方案而於109年2月13日調解不成立等情，此有前
    置調解聲請狀所附債權人清冊、財團法人金融聯合徵信中心
    前置協商專用債權人清冊、信用報告、調解筆錄等件在卷可
    稽，堪信為真實。
  ㈡聲請人現為臨時工，無固定雇主，自陳每月薪資約24,000元
    ，而其名下僅富邦人壽保險解約金23,418元，另106、107年
    度申報所得分別僅6,465元、1,991元，現勞工保險投保於職
    業工會等情，此有財產及收入狀況書明書、勞工保險被保險
    人投保資料表、綜合所得稅各類所得資料清單及財產資料歸
    屬清單、109年3月9日清算聲請狀所附收入切結書、109年6
    月1日富邦人壽保險股份有限公司陳報狀等件附卷可證。則
    查無聲請人有其他收入來源，佐以聲請人申報所得甚低，勞
    保投保於職業工會，則聲請人稱現每月收入24,000元，尚非
    不可採信。
  ㈢至支出部分，聲請人主張需扶養父母，支出扶養費8,000元。
    按直系血親相互間，互負扶養之義務，民法第1114條第1 款
    定有明文。查聲請人父親翁○○、母親翁陳○○，父母於106、1
    07年度皆無申報所得及財產，惟每月分別領有國民年金4,02
    0元、4,344元等情，有戶籍謄本、綜合所得稅各類所得資料
    清單暨國稅局財產歸屬資料清單、領取年金之存摺內頁等附
    卷可證。扶養費用部分，依消債條例第64條之2第1、2項，
    並參照消民法第1118、1119條規定，其負扶養義務之程度，
    亦應考量其目前身負債務之窘境，所負擔之扶養義務能力，
    自非比一般，在無其他更為詳實之資料可供佐證之情形下，
    故本院認定以109年度高雄市最低生活費標準之1.2倍15,719
    元為標準，則扣除國民年金與2名手足分擔父母扶養費後，
    聲請人每月應支出父母扶養費應以7,691元為度【計算式：
    （15,719×2－4,020－4,344）÷3＝7,691】，聲請人就此主張支
    出8,000元，尚屬過高。至聲請人個人日常生活必要費用部
    分，審酌聲請人負債之現況，基於社會經濟活動之互賴及誠
    信，該日常生活所需費用，自應節制開支，不得有超越一般
    人最低生活標準之享受，否則反失衡平，本院依消債條例第
    64條之2第1項，參酌109年度高雄市最低生活費標準13,099
    元之1.2倍為15,719元，則聲請人每月最低生活費除有特殊
    情形並有證據證明者外，自宜以此為度，始得認係必要支出
    。聲請人自陳每月必要支出為14,201元，低於上開標準，應
    屬可採。
  ㈣綜上所述，以聲請人現每月收入24,000元為其償債能力基準
    ，扣除其每月個人必要生活費用14,201元、扶養費7,691元
    後僅餘2,108元，而聲請人目前負債總額為5,531,222元，扣
    除保險解約金23,418元後，債務餘額為5,507,804元，以上
    開餘額按月攤還結果，約百年餘期間始能清償完畢，堪認聲
    請人確有不能清償債務或有不能清償之虞之情事。從而，聲
    請人主張已不能清償債務，聲請本院准予清算，依所舉事證
    及本院調查結果，即無不合。
四、末按「法院開始清算程序之裁定，應載明其年、月、日、時
    ，並即時發生效力。」、「法院裁定開始更生或清算程序後
    ，得命司法事務官進行更生或清算程序，必要時得選任律師
    、會計師或其他適當之自然人或法人一人為監督人或管理人
    。」，消費者債務清理條例第83條第1項、第16條第1項分別
    定有明文。本件聲請人其目前收入及財產狀況，不能履行債
    務，未償之債務亦屬不能清償，有如上述。從而，聲請人聲
    請清算，洵屬有據，應予准許，爰命司法事務官進行本件清
    算程序。
五、依消費者債務清理條例第11條第1項、第83條第1項、第16條
    第1項，裁定如主文。
中　　華　　民　　國　 109　　年　　8 　　月　　13　　日
                      　　民事庭　法　官　李姝蒓
以上正本係照原本作成。
本裁定已於109年8月13日下午4 時公告。
本裁定不得抗告。
中　　華　　民　　國　 109　　年　　8 　　月　　13　　日
  　                              書記官　郭南宏